【裁判字號】    97,訴,405
【裁判日期】    970425
【裁判案由】    違反毒品危害防制條例
【裁判全文】
臺灣屏東地方法院刑事判決               97年度訴字第405號
公  訴  人  臺灣屏東地方法院檢察署檢察官
被      告  甲○○
                    （現在臺灣屏東看守所另案羈押中）
上列被告因違反毒品危害防制條例案件，經檢察官提起公訴（97
年度毒偵字第155 號），本院裁定以簡式審判程序審理，判決如
下：
    主  文
甲○○施用第一級毒品，累犯，處有期徒刑壹年肆月，扣案注射
針筒貳支沒收銷燬之。又施用第二級毒品，累犯，處有期徒刑拾
月。應執行有期徒刑貳年，扣案注射針筒貳支沒收銷燬之。
    事  實  及  理  由
一、事實：
    (一)甲○○曾於民國87年間，因施用毒品案件，為本院裁定送
      觀察勒戒及強制戒治後，於88年5 月11日停止戒治釋放。
      惟旋即因故被撤銷停止戒治，續行強制戒治，迄89年6 月
      20日執行期滿出所，並由臺灣屏東地方法院檢察署檢察官
      以89年度戒毒偵字第280 號為不起訴處分確定。91年間，
      其又因施用毒品案件，為同署檢察官聲請本院裁定送強制
      戒治獲准，並另向本院提起公訴，其受強制戒治部分，於
      92年4 月3 日因停止戒治出所，迄92年11月1 日期滿未經
      撤銷停止戒治而執行完畢；其受起訴部分，則由本院以91
      年度訴字第493 號判決判處應執行有期徒刑1 年6 月確定
      ，迄93年11月30日縮刑期滿執行完畢。惟於94年間，其再
      因施用毒品案件，為本院以94年度訴字第667 號判決判處
      應執行有期徒刑1 年10月確定，迄96年7 月10日縮刑期滿
      執行完畢。
    (二)詎甲○○不知悔改，復基於施用第一級毒品之犯意，於97
      年1 月19日11時許，在屏東縣竹田鄉○○村○○路86號住
      處房間內，以針筒注射之方式，施用第一級毒品海洛因1
      次。另基於施用第二級毒品之犯意，於同日17時許，在同
      上地點，以將毒品放入玻璃球內燒烤，使汽化後吸食其煙
      霧之方式，施用第二級毒品甲基安非他命1 次。嗣於97年
      1 月20日11時30分許，因另涉竊盜案件為警於其上開住處
      查訪時，經甲○○自動交付使用過、其內含有海洛因毒品
      成分之注射針筒1 支扣案而查獲，復於警局接受調查時，
      自其褲子右側口袋取出另1 支使用過、其內含有海洛因毒
      品成分之注射針筒1 支而扣案。
二、證據：本件證據除引用起訴書證據清單欄記載之證據（如附
    件）外，並增加引用被告於本院審理中之自白為證據。
三、按海洛因為第一級毒品，甲基安非他命為第二級毒品，毒品
    危害防制條例第2 條第2 項第1 款、第2 款分別定有明文。
    次按，修正毒品危害防制條例就施用毒品者，祇於「初犯」
    及「五年後再犯」2 種情形有其追訴條件之限制，即須於初
    犯經觀察勒戒或強制戒治釋放後，5 年內均無施用毒品之行
    為，始能認其前所實施之觀察勒戒或強制戒治已足遮斷毒癮
    ，而得於5 年後再犯時，再適用初犯之規定，重行觀察勒戒
    程序。倘5 年內已經再犯，被依法追訴處罰，縱其第3 次（
    或第3 次以上）施用毒品之時間在初犯釋放5 年以後，即與
    「5 年後再犯」之情形有別，且因已於「5 年內再犯」，顯
    見其再犯率甚高，原實施觀察勒戒或強制戒治，已無法收其
    實效，而無5 年遮斷效之存在，自無再經觀察勒戒及強制戒
    治之必要，得逕行追訴處罰，此有最高法院95年度第7 次刑
    事庭會議決議及95年度台非字第271 號判決足資參照。本件
    被告前於89年間，因施用毒品，初次受觀察勒戒及強制戒治
    執行完畢釋放，即於91年第2 次施用毒品，並依修正前之舊
    法再度施以強制戒治，而於92年11月1 日執行完畢。然從最
    近一次強制戒治執行完畢起算，未滿5 年即又於94年間再次
    施用毒品，並由法院判處徒刑，依前開決議及判決見解，足
    認原實施之觀察勒戒或強制戒治，已無法收其實效，且自此
    後即無再經觀察勒戒及強制戒治之必要，得逕行追訴處罰。
    是核被告所為係犯毒品危害防制條例第10條第1 項施用第一
    級毒品罪及同條第2 項之施用第二級毒品罪，其持有海洛因
    及甲基安非他命毒品之行為分別為施用該等毒品之犯行所吸
    收，不另論罪。又被告前有如犯罪事實欄所示之科刑及執行
    情形，有臺灣高等法院被告前案紀錄表附卷足憑，其於刑之
    執行完畢後5 年內，故意再犯本件有期徒刑之2 罪，均為累
    犯，均應依法加重其刑。被告所犯上開兩罪，犯意各別，罪
    名不同，應分論併罰。爰審酌被告之智識程度、曾有違反麻
    醉藥品管理條例、竊盜及多次施用毒品之犯罪前科（卷附臺
    灣高等法院被告前案紀錄表參照），本件施用毒品之動機，
    前經施用毒品受觀察勒戒、強制戒治及徒刑之執行後，仍無
    視毒品對身心之危害而再度施用，且同時施用兩種毒品，毒
    癮非淺，其於偵、審程序中均坦承犯行，態度尚稱良好等一
    切情狀，分別量處如主文所示之刑，並合併定其應執行之刑
    ，以資懲儆。扣案注射針筒2 支，為被告用以施打海洛因毒
    品之工具，業據其供明，衡情該注射針筒皆已黏沾海洛因毒
    品，難以析離，故應將之視為查獲之海洛因毒品，而依毒品
    危害防制條例第18條第1 項前段規定諭知沒收銷燬之。
據上論斷，應依刑事訴訟法第273 條之1 第1 項、第299 條第1
項前段、第310 條之2 ，毒品危害防制條例第10條第1 項、第2
項、第18條第1 項前段，刑法第11條前段、第47條第1 項、第51
條第5 款，判決如主文。
中    華    民    國    97    年    4     月    25    日
                  刑事第四庭    法  官  王以齊
以上正本證明與原本無異。
如不服本判決應於收受本判決送達後十日內向本院提出上訴書狀，
其未敘述上訴理由者，並得於提起上訴後十日內向本院補提理由
書狀（均須按他造當事人之人數附繕本）「切勿逕送上級法院」
中    華    民    國    97    年    4     月    25    日
                                書記官  蔡進吉
附錄本判決論罪科刑法條：
毒品危害防制條例第10條
施用第一級毒品者，處6 月以上5 年以下有期徒刑。
施用第二級毒品者，處3 年以下有期徒刑。


司法院資訊處製作；財團法人民間司法改革基金會備份。
